臺灣桃園地方法院民事判決　　　　　　100年度桃簡字第620號
原　　　告 呂宗頤
被　　　告 張友柏
上列當事人間請求損害賠償事件，本院於民國100年6月30日言詞
辯論終結，判決如下：
    主  文
被告應給付原告新臺幣壹拾萬零捌佰貳拾元，及自民國一
○○年三月一日起至清償日止，按年息百分之五計算之利息。
原告其餘之訴駁回。
訴訟費用由被告負擔十分之三，餘由原告負擔。
本判決第一項於原告以新臺幣肆萬肆仟元為被告供擔保後，得假
執行。
原告其餘假執行之聲請駁回。
    事實及理由
壹、程序方面：
    按訴狀送達後，原告不得將原訴變更或追加他訴，但擴張或
    減縮應受判決事項之聲明者，不在此限，民事訴訟法第255
    條第1 項第3 款定有明文。本件原告原起訴聲明為被告應給
    付原告新臺幣（下同）512,500 元，及自民國99年5 月21日
    起至清償日止，按年息百分之5 計算之利息。嗣於本院審理
    中，將上開聲明變更為被告應給付原告435,000 元，及自99
    年5 月21日起至清償日止，按年息百分之5 計算之利息，經
    核與前揭規定相符，應予准許，合先敘明。
貳、實體方面：
一、原告主張：
  (一)被告於99年5 月21日下午9 時50分，酒醉駕駛車牌號碼為8P
    -3835 號自用小客車（下稱系爭自小客車），沿在桃園縣八
    德市○○路往大湳方向行駛，行經桃園縣八德市○○路1338
    號前，因被告欲超越前車而向左越過中央分向限制超車線路
    段，適同向車道之原告駕駛車牌號碼為027-BBR 重型機車（
    下稱系爭重型機車）亦欲向左超車，致兩車發生擦撞，系爭
    重型機車失控向左偏撞擊對向車道停放路旁為訴外人朱志永
    所有車牌號碼為7885-WD 之自用小客車（下稱甲自小客車）
    ，原告因本件事故受有四肢多處擦傷和撕裂傷、薦部挫傷、
    臉部撕裂傷（約2 公分）、右足部撕裂傷（約2 公分）、胸
    壁挫傷、尾椎挫傷等傷害，被告則肇事逃逸，事後才自行投
    案，為此，依民法第184 條第1 項、第193 條第1 項、第2
    項及第195 條等規定，請求被告負賠償責任。
  (二)原告與被撞擊之甲自小客車所有權人朱志永以150,000 元達
    成和解，因被告係酒駕肇事應負全責。又原告使用系爭重型
    機車3 年，因本件事故致系爭重型機車全損，修復費用需要
    50,000元。另原告因本件事故而無法工作兩週，以1 日薪資
    2,500 元計算，原告所受之薪資損失共35,000元。此外，被
    告應賠償原告精神上損害200,000 元，綜上，被告應賠償原
    告合計為435,000 元（150,000+50,000+35,000+200,000=43
    5,000）。
  (三)聲明：
  1.被告應給付原告435,000 元，及自99年5 月21日起至清償日
    止，按年息百分之5 計算之利息。
  2.願供擔保，請准宣告假執行。
二、被告則抗辯：
  (一)被告於事發前在確認對向無來車後，才開始超越前方慢速計
    程車（時速約50公里），於越過道路中線後，遭原告高速衝
    撞系爭自小客車後方車門，足認原告對於本件事故之發生亦
    與有過失。又原告請求之工作損失金額過高，亦未提出相關
    憑據，被告僅願賠償原告120,000元。
  (二)聲明：駁回原告之訴。
三、本院之判斷：
  (一)原告主張被告於99年5 月21日下午9 時50分，酒醉駕駛系爭
    自小客車，沿在桃園縣八德市○○路往大湳方向行駛，行經
    桃園縣八德市○○路1338號前，因被告欲超越前車而向左越
    過中央分向限制超車線路段，適同向車道之原告駕駛系爭重
    型機車亦欲向左超車，致兩車發生擦撞，系爭重型機車失控
    向左偏撞擊對向車道停放路旁為朱志永所有之甲自小客車，
    原告因本件事故受有四肢多處擦傷和撕裂傷、薦部挫傷、臉
    部撕裂傷（約2 公分）、右足部撕裂傷（約2 公分）、胸壁
    挫傷、尾椎挫傷等傷害及系爭重型機車受損，被告則肇事逃
    逸，事後才自行投案等情，業據其提出國立臺灣大學醫學院
    附設醫院診斷證明書、原告身體及系爭重型機車受損照片、
    門診醫療費用收據、衛生署桃園醫院診斷證明書、修護清單
    、長信估價單等件為證（參見本院卷第8、11至17、106至10
    8 、114 頁），被告對此並不爭執，復經本院依職權向桃園
    縣政府警察局八德分局調取本件事故之相關卷宗核閱確認無
    訛（參見本院卷第25至47頁），是原告此部分主張，堪信為
    真實。
  (二)按汽車超車及讓車時，應依下列規定：2.在設有學校、醫院
    標誌或其他設有禁止超車標誌、標線之處所、地段或對面有
    來車交會或前行車連貫2 輛以上者，不得超車。汽車駕駛人
    有下列情形之一者，不得駕車：2.飲用酒類或其他類似物後
    其吐氣所含酒精濃度超過每公升0.25毫克或血液中酒精濃度
    超過百分之0.05以上，道路交通安全規則第101 條第1 項第
    2 款、第114 條第2 款分別定有明文。本件被告於事發時之
    酒精濃度為呼氣酒精含量測定值為0.33MG/L，有桃園縣政府
    警察局道路交通事故當事人酒精測定紀錄表1 件在卷可佐（
    參見本院卷第41頁），顯已超過上述酒精濃度法定值，竟仍
    駕駛系爭自小客車沿桃園縣八德市○○路往大湳方行駛，行
    經上述肇事路段，因跨越中央分向限制線（禁止超車之標線
    ）駛入對向車道超越前車，而與原告駕駛之系爭重型機車發
    生擦撞，足認被告於行駛時，因未遵守上述規定而肇事，是
    被告對於本件事故應負過失責任甚明，又被告之過失與原告
    之身體及系爭重型機車受損間，有相當因果關係，故被告應
    對原告負侵權行為損害賠償責任。
  (三)按「因故意或過失，不法侵害他人之權利者，負損害賠償責
    任。」；「不法侵害他人之身體或健康者，對於被害人因此
    喪失或減少勞動能力或增加生活上之需要時，應負損害賠償
    責任。」；「不法侵害他人之身體、健康、名譽、自由、信
    用、隱私、貞操，或不法侵害其他人格法益而情節重大者，
    被害人雖非財產上之損害，亦得請求賠償相當之金額。」；
    「負損害賠償責任者，除法律另有規定或契約另有訂定外，
    應回復他方損害發生前之原狀。」；「第一項情形，債權人
    得請求支付回復原狀所必要之費用，以代回復原狀。」，民
    法第184 條第1 項前段、第193 條第1 項、第195 條第1 項
    前段及第213 條第1 項、第3 項分別定有明文。而物被毀損
    時，被害人除得依民法第196 條請求賠償外，並不排除民法
    第213 條至第215 條之適用，惟民法第196 條之規定即係第
    213 條之法律另有規定，請求賠償物被毀損所減少之價額，
    得以修復費用為估定之標準，但以必要者為限，如修理材料
    以新品換舊品，應予折舊（最高法院77年5 月17日民事庭總
    會決議可資參照），是就物受損壞而請求賠償修復費用之零
    件部分，自應計算折舊予以扣減。
  (四)經查，被告對於本件事故之發生有如原告所述之過失，已如
    前述，而原告因該事故之發生受傷、及其所有之系爭重型機
    車受損，被告應負侵權行為損害賠償責任，洵堪認定。茲就
    原告主張之各項損害依法得否請求如數給付加以判斷如下：
  1.原告主張其與被撞擊之甲自小客車所有權人朱志永以150,00
    0 元達成和解，因被告酒駕肇事應負全責等語，被告則抗辯
    原告對於本件事故之發生亦與有過失，原告應負擔一半之責
    任等語。經查，依原告提出之甲自小客車修護清單所示，可
    知該車之修護費用分別為工資43,657元，零件198,745 元，
    合計為242,402 元，參以甲自小客車之行車執照載明，該車
    為97年6 月出廠，計至本件事故時即99年5 月21月為止，甲
    自小客車已使用1 年又11個月，依行政院所頒固定資產耐用
    年數表，自用小客車之耐用年數為5 年，依定率遞減法每年
    折舊率為千分之369 ，準此，甲自小客車修理費用中之零件
    費用即應依此標準計算折舊，以此計算折舊結果，原告就零
    件部分之費用可請求之金額為82,989元（計算式如附表），
    又甲自小客車之修復工資費用為43,657元，則甲自小客車可
    得請求之修復費用合計應為126,646 元（零件費用82,989元
    ＋工資費用43,657元＝126,646 元）。又原告於事發後已與
    朱志永就渠所受損害調解成立，並由原告賠償150,000 元與
    朱志永，有本院100 年度桃簡移調字第2 號調解筆錄1 件在
    卷可稽（參見本院卷第9 頁），而原告自陳朱志永於該案僅
    請求甲自小客車之修復費用等語（參見本院卷第112 頁反面
    ），因系爭重型機車會失控向左偏撞擊對向車道停放路旁之
    甲自小客車，係起因於兩造駕駛之車輛發生擦撞，而被告對
    於本件事故發生有過失存在，故被告對於甲自小客車所需之
    上述修復費用126,646 元自應與原告同負賠償責任，而逾上
    述範圍者，則屬原告額外自願負擔賠償朱志永部分，原告不
    得再向被告請求。至於被告抗辯原告與有過失部分，則待後
    詳述。
  2.原告主張其使用系爭重型機車3 年，因本件事故致系爭重型
    機車全損，修復費用需要50,000元等語，被告則執前詞置辯
    。經查，系爭重型機車之修復費用為50,060元，有長信估價
    單1 件附卷可佐（參見本院卷第114 頁），且被告於本院審
    理中自陳系爭重型機車受損部分願意賠償50,000元等語（參
    見本院卷第128 頁反面），是原告此部分請求，即非無據。
  3.原告主張其因本件事故而無法工作兩週，以1日薪資2,500元
    計算，原告所受之薪資損失共35,000元等語，被告則抗辯原
    告請求之工作損失金額過高，亦未提出相關憑據等語。經查
    ，依原告提出之各類所得扣繳暨免扣繳憑單記載所示（參見
    本院卷第96頁），原告自99年1 月至99年12月之薪資所得為
    420,000元，則原告每月平均所得為35,000元，故原告以1日
    薪資2,500 元計算工作損失，應屬可採。次查，依行政院衛
    生署桃園醫院100 年4 月30日出具之診斷證明書記載：病患
    （即原告）於99年5 月21,26 日於急診就醫，99年5 月28日
    於骨科門診追蹤就醫，患肢不適合劇烈運動至少2 週等語（
    參見本院卷第106 頁），被告對此復未能提出其他反證推翻
    ，是原告主張其因本件事故而無法工作兩週等情，堪予採信
    。從而，原告請求被告賠償薪資損失共35,000元（2,500X14
    =35,000），為有理由。
  4.按慰藉金之賠償須以人格權遭遇侵害，使精神上受有痛苦為
    必要，其核給之標準固與財產上損害之計算不同，然非不可
    斟酌雙方身分資力與加害程度，及其他各種情形核定相當之
    數額（最高法院51年台上字第223 號判例意旨參照）。本件
    原告主張被告應賠償原告精神上損害200,000 元等語。查原
    告因遭原告駕車撞及致受有前載傷害，其身體受傷，精神必
    感痛苦，茲審酌被告酒醉駕駛系爭自小客車，且伊於超越前
    車之際，未遵守上述規定，竟跨越中央分向限制線駛入對向
    車道超越前車，以致與系爭重型機車發生擦撞之侵害行為態
    樣，及原告所受傷害之程度，並須休養2 週之復原期間，與
    原告學歷為高中畢業，事故發生時擔任宗達工之負責人，名
    下有1 部汽車及1 部機車，而被告則為大學畢業，目前任職
    於麒瑞營造公司，負責管路配線之現場工程師，每月薪資約
    50,000元，名下有1 部機車等一切情狀，認被告應賠償原告
    之精神上損害數額以50,000元為適當，原告主張逾此範圍之
    數額，即非可採。
  5.綜上，原告得主張因被告侵權行為所受損害，而得請求被告
    賠償之數額為261,646 元（126,646+50,000+35,000+50,000
    =261,646）。
  (五)按損害之發生或擴大，被害人與有過失者，法院得減輕賠償
    金額或免除之，民法第217 條第1 項定有明文。次按行車速
    度，依速限標誌或標線之規定，無速限標誌或標線者，應依
    下列規定：1.行車時速不得超過50公里。但在未劃設車道線
    、行車分向線或分向限制線之道路，或設有快慢車道分隔線
    之慢車道，時速不得超過40公里。汽車行駛時，駕駛人應注
    意車前狀況及兩車併行之間隔，並隨時採取必要之安全措施
    。汽車超車及讓車時，應依下列規定：2.在設有學校、醫院
    標誌或其他設有禁止超車標誌、標線之處所、地段或對面有
    來車交會或前行車連貫2 輛以上者，不得超車，道路交通安
    全規則第93條第1 項第1 款、第94條第3 項、第101條第1項
    第2 款分別定有明文。經查，原告於警詢時陳稱其當時行車
    速率約60公里，有該次調查筆錄1 件在卷可稽（參見本院卷
    第30頁），顯見原告已違反上述行車時速規定。參以原告駕
    駛系爭重型機車，行經本件肇事路段，在設有禁止超車標線
    （中央分向限制線）之地段超車，且未注意車前狀況，並隨
    時採取必要之安全措施，揆諸前揭規定，原告所為自屬與有
    過失。準此，本院審酌上述一切情狀，認本件原告應負百分
    之50責任，被告應負百分之50責任，方屬公允。依此計算，
    原告得請求被告賠償之金額為130,823 元（261,646X0.5=13
    0,823）。
  (六)按民法第213 條第2 項所謂因回復原狀而應給付金錢者，如
    所侵害者為金錢，則應返還金錢暨如所侵害者為取得利益之
    物，則於返還原物外更應給付金錢抵償其可得利益，始克回
    復原狀是。我民法明定身體、健康之傷害，應為金錢賠償（
    民法第193 條、第195 條第1 項前段），此即民法第213 條
    第1 項所謂法律另有規定，自無適用同條規定之餘地（最高
    法院56年度台上字第1863號判例意旨參照），即以身體被傷
    害而請求金錢賠償者，固不得依民法第213 條第2 項請求就
    該金錢加給利息，惟侵權行為人支付該金錢遲延時，被害人
    非不得依民法第233 條第1 項規定請求法定利息（最高法院
    70年度台上字第689 號判例意旨參照）。是因侵權行為受害
    應回復原狀義務而得請求給付金錢者，因該等侵權行為損害
    賠償債務為無確定期限者，自得請求時起，如經債權人催告
    而仍不給付，仍應自受催告時起，負遲延責任，則依民法第
    229 條第2 項、第233 條第1 項前段、第203 條規定，債權
    人仍得請求債務人按週年利率百分之5 計算給付遲延利息。
    本件原告得請求被告賠償上開數額之金錢以為回復原狀，既
    經原告起訴請求，即應認為已經催告，而被告迄今仍未給付
    ，應自受催告時起負遲延責任，原告在上開得請求賠償之13
    0,823 元範圍內，得併請求被告加計法定利息給付。是原告
    請求自起訴狀繕本送達翌日即100 年3 月1 日起至清償日止
    （參見本院卷第24頁），按週年利率百分之5 計算之利息，
    於上開得核許請求賠償之數額範圍內，應認尚無不合。
四、從而，原告主張依據侵權行為損害賠償之法律關係，請求被
    告給付130,823 元，及自100 年3 月1 日起至清償日止，按
    週年利率百分之5 計算之利息，為有理由，應予准許。逾此
    範圍之其餘請求，則無理由，應予駁回。
五、本件判決所命給付之數額未逾500,000 元，依據民事訴訟法
    第389 條第1 項第5 款規定，應由本院依職權宣告假執行。
    至原告其餘假執行之聲請，因其訴經駁回而失所附麗，應併
    予駁回之。
六、本件判決基礎已臻明確，兩造其餘攻擊防禦方法及訴訟資料
    ，經本院悉予審酌後，認均無礙於前開判斷，於茲不贅。
七、據上論結，原告之訴為一部有理由、一部無理由，依民事訴
    訟法第79條、第389 條第1 項第5 款，判決如主文。
中    華    民    國   100    年    7     月    29    日
                  民事第一庭    法  官  林哲賢
以上正本證明與原本無異
中    華    民    國   100    年    7     月    29    日
                                書記官  陳佳彬
附表（小數點以上四捨五入）：
第1年折舊金額：198,745X0.369=73,337。
第2 年前11個月折舊金額：（198,745-73,337）X0.369X11/12=4
                         2,419 。
原告得請求之零件金額：198,745-73,337-42,419=82,989。
如對本判決上訴，須於判決送達後 20 日內向本院提出上訴狀。
如委任律師提起上訴者，應一併繳納上訴審裁判費。